【裁判字號】    97,簡上,82
【裁判日期】    971127
【裁判案由】    違反電子遊戲場業管理條例等
【裁判全文】
臺灣花蓮地方法院刑事判決              97年度簡上字第82號
上  訴  人
即  被  告  甲○○
上列被告因違反電子遊戲場業管理條例等案件，不服本院玉里簡
易庭中華民國97年4 月17日97年度玉簡字第48號第一審判決（聲
請簡易判決處刑案號：臺灣花蓮地方法院檢察署97年度偵字第10
77號），提起上訴，本院管轄第二審之合議庭認有刑事訴訟法第
451 條之1 第4 項但書之情形，不得以簡易判決處刑，改依通常
訴訟程序審理，並自為第一審判決如下：
    主  文
原判決撤銷。
甲○○無罪。
    理  由
一、聲請簡易判決處刑意旨略以：被告甲○○未經向主管機關辦
    理電子遊戲場業之營利事業登記，自民國97年2 月4 日起，
    在花蓮縣瑞穗鄉○○村○○○路23號其所經營之「無店名雜
    貨店」公眾得出入之場所，擺設電子遊戲機2 台，與不特定
    人賭博財物，其賭法為由賭客入新臺幣（下同）10元硬幣，
    賭客可押機台10次，押中機台可以掉下10元硬幣，最少10元
    硬幣，最多不詳，未押中賭資為機台所有，以此方式賭博財
    物及經營電子遊戲場業。嗣於97年2 月5 日上午10時50分許
    ，為警在上址查獲，並查扣賭博遊戲機2 台、賭資10元硬幣
    3040元，因認被告係涉犯刑法第266條第1項賭博罪及違反電
    子遊戲場業管理條例第15條、第22條之罪嫌。
二、按犯罪事實應依證據認定之，無證據不得認定犯罪事實；不
    能證明被告犯罪者，應諭知無罪之判決，刑事訴訟法第 154
    條第2 項及第301 條第1 項，分別定有明文。次按認定不利
    於被告之事實，須依積極證據，苟積極證據不足為不利於被
    告事實之認定時，即應為有利於被告之認定，更不必有何有
    力之證據；又犯罪事實之認定，應憑真實之證據，倘證據是
    否真實尚欠明確，自難以擬制推測之方式，為其判斷之基礎
    ；刑事訴訟法上證明之資料，無論為直接或間接證據，均須
    達於通常一般之人均不致有所懷疑，而得確信其為真實之程
    度，始得據為有罪之認定，若其關於被告是否犯罪之證明未
    能達此程度，而有合理懷疑之存在，致使無從形成有罪之確
    信，根據「罪證有疑，利於被告」之證據法則，即不得遽為
    不利被告之認定，最高法院30年上字第816號、53 年臺上字
    第656 號、76年臺上字第4986號判例可資參照。次按被告之
    自白，不得作為有罪判決之唯一證據，仍應調查其他必要之
    證據，以察其是否與事實相符，刑事訴訟法第156 條第2 項
    定有明文，立法目的在以補強證據之存在，藉以限制合法自
    白在證據上之價值，俾發現實質的真實，即使被告之自白出
    於任意性，然若別無其他補強證據足以擔保其自白與事實相
    符，該自白仍非刑事訴訟法上得據之為認定被告犯罪之唯一
    證據，當不得單憑此而為被告不利之認定。
三、本件公訴人認上訴人即被告甲○○涉有上揭罪嫌，無非係以
    被告在警詢及偵查中之供述、扣案遊戲機2 台及所得3040元
    、現場圖1 份及照片4 幀、花蓮縣警察局鳳林分局臨檢紀錄
    表等為其論據。訊據被告堅決否認有賭博或違反電子遊戲場
    業管理條例之犯行，辯稱：警員抓到的機檯不是我的，我是
    在外面賣檳榔而已，證人乙○○也說機檯是她的，我房屋是
    租來的，但我租的部分不是全部，放機檯的房間非我的承租
    範圍，機檯不是我的，也不是我放的，機檯會插電是因為屋
    主乙○○的兒子丙○○念書回來才插電的，要判刑應該是要
    判屋主乙○○或其子丙○○等語。
四、經查：被告於警詢時雖就警員詢問：「警察人員於97年2 月
    5 日10時50分在花蓮縣瑞穗鄉○○村○○鄰○○○○路299 號
    處所查獲之賭博電現具案。該賭具、場所是你供給的嗎？」
    時，答稱：「是我的」，並自白：「我是於97年2月4日始擺
    放該貳台賭博電玩具。」等語，然被告於本院則表示，警詢
    的筆錄警察沒有念給伊聽，所以才會簽名，參酌同一筆錄末
    段，警員詢問被告對於本案有何其他補充意見時，卻答稱：
    該電玩係原屋主謝金蘇所擺放的，他於95年間死後就一直擺
    至今，該電玩原本故障，他的兒子丙○○97年2 月4 日回來
    就把該電玩修理，也在當時試玩該電玩，電玩內的硬幣是丙○○放的等語，即就本件電玩機檯係何人擺放、何時擺放等
    情節，呈現前後供述不一致之情形，其筆錄內供述之真實性
    顯有疑問，是以被告上開辯解，難謂無據；被告於檢察官偵
    查中亦堅決否認上開電玩係伊所擺放，從而本件犯罪事實是
    否成立，當以是否仍有其他證據足資證明被告前揭警詢筆錄
    內不利於己之供述為真實，至關重要。茲據證人乙○○於本
    院結證陳述：本件二檯電動玩具是伊丈夫謝金蘇生前所擺放
    的，與被告無關，機檯原本是壞的，就一直放在那裡，放了
    有很多年，都沒人使用，擺放機檯的倉庫係在其299 號住處
    的客廳後面，而被告承租之房屋係在299 號前面之23號店面
    ，放機檯的房間沒有租給被告，外人也不會出入該房間，是
    被查獲當天丙○○才開始插電修理，機檯還沒有修好，還在
    試用，伊就是那時把錢放進去的，放錢的目的是要看打贏了
    錢是否會掉出來，因為錢會掉出來才好玩，伊之前從來沒有
    玩過這樣的電玩機檯，沒有其他的人玩過這二部機檯等語，
    另證人丙○○亦於本院審理中結證：本件二台電玩機檯係其
    父生前就放在查獲時的房間內，已有好幾年了，被告是其父
    往生後才向乙○○承租23號之店面，但沒有租299 號面放機
    檯的供倉庫使用之房間，那原本是其祖母的房間，後來就拿
    來放雜物用，外人是不能進入的，因為房間都是關著的，機
    檯沒有交給被告使用、管理或是利用，插電的原因是伊還在
    修理，因為伊並未將機器修好，仍有故障，機檯內的硬幣是
    乙○○想要在家裡自己娛樂之用，機器是可以投幣，但是跑
    出來的分數會有誤差，且燈不會亮，所以仍有故障，機檯從
    來沒有對外開放供外人使用等語，足認本件二台電玩機檯均
    與被告無關，且得以證明皆非被告所擺放，亦無證據得認被
    告有檢察官所指利用上開二台電玩與不特定人賭博之情事，
    故被告所辯即屬可採。
五、綜上所述，本件依檢察官所舉之證據及本院調查證據之結果
    ，均無法認定被告有公訴人所指如上及犯行，揆上說明，應
    為被告無罪之諭知。原審疏未詳究前情，遽為被告有罪之判
    決，自非允洽。被告上訴否認犯罪，指摘原判決不當，為有
    理由，自應由本院將原判決撤銷，改諭被告無罪之判決。按
    第二審之地方法院合議庭受理簡易判決上訴案件，應依通常
    程式審理，其認案件有刑事訴訟法第452 條所規定，具有同
    法第451 條之1 第4 項但書所列各款情形之一者，應撤銷原
    判決，逕依通常程式為第一審判決，法院辦理刑事訴訟簡易
    程式案件應行注意事項第14條定有明文。而本案經審理結果
    認為應諭知被告無罪之判決，核屬刑事訴訟法第451條之1第
    4 項但書第3 款規定之情形，依上開規定，即應依通常程式
    為第一審判決，附此敘明。
據上論斷，應依刑事訴訟法第452 條、第455 條之1 第1 項、第
3 項、第369 條第1 項、第364 條、第301 條第1 項，判決如主
文。
本案經檢察官羅美秀到庭執行職務
中    華    民    國    97    年    11    月    27    日
                        臺灣花蓮地方法院刑事第四庭
                              審判長法  官  張宏節
                                    法  官  蔡寶樺
                                    法  官  沈培錚
以上正本證明與原本無異。
如不服本判決應於收受判決後10日內向本院提出上訴書狀，並應
應敘述具體理由。其未敘述上訴理由者，應於上訴期間屆滿後20
日內向本院補提理由書（均須按他造當事人之人數附繕本）「切
勿逕送上級法院」。
中    華    民    國    97    年    11    月    28    日
                                    書記官


司法院資訊處製作；財團法人民間司法改革基金會備份。
